【裁判字號】    99,交聲,3094
【裁判日期】    990908
【裁判案由】    聲明異議
【裁判全文】
臺灣臺中地方法院交通事件裁定        99年度交聲字第3094號
原處分機關  交通部公路總局臺中區監理所
異  議  人
即受處分人  甲○○
上列異議人因違反道路交通管理處罰條例案件，對於交通部公路
總局臺中區監理所民國99年7月30日所為之處分(中監違字第裁60
-GF0000000號)，聲明異議，本院裁定如下：
    主    文
原處分關於吊扣駕駛執照貳拾肆個月部分撤銷。
甲○○汽車駕駛人駕駛自用小客車，經測定酒精濃度超過規定標
準，吊扣小型車普通駕駛執照壹年。
    理    由
一、聲明異議意旨略以：異議人即受處分人甲○○(下稱受處分
    人)於民國99年7月15日0時21分，因酒後駕駛車牌號碼2399-
    LC號自用小客車，行經臺中市○○路與后庄路口前時，與案
    外人鐘玉雄發生交通事故，經警到場處理，並測得其吐氣所
    含酒精濃度每公升達0.59毫克，為警製單舉發。嗣原處分機
    關交通部公路總局臺中區監理所(下稱原處分機關)認其有汽
    車駕駛人酒精濃度超過規定標準(0.55毫克以上)因而致人受
    傷之違規情事，於99年7月30日以中監違字第裁60-GF000000
    0號裁決書，裁處「吊扣駕駛執照24個月，並應參加道路交
    通安全講習」。惟受處分人當時駕車係於停等紅燈之靜止狀
    態中，而遭案外人鐘玉雄所騎乘車牌號碼KZB-080號重型機
    車自後方追撞，當時案外人鐘玉雄之酒測值更高達每公升1.
    15毫克，案外人鐘玉雄之所以發生受傷之結果，完全係可歸
    責於伊酒醉駕駛及未注意車前狀況之行為所造成，顯與受處
    分人之酒醉駕駛行為間，並無相當因果關係存在，受處分人
    依法應只受吊扣駕駛執照1年之處分，原處分機關卻裁罰吊
    扣駕駛執照2年之處分，實於法有誤，乃請求撤銷原處分關
    於吊扣駕駛執照2年部分之處分，另為適法之處分等語。
二、按汽車駕駛人飲用酒類或其他類似物後其吐氣所含酒精濃度
    超過每公升0.25毫克以上，不得駕車；汽車駕駛人，駕駛汽
    車經測試檢定酒精濃度超過規定標準，處汽車駕駛人1萬500
    0元以上6萬元以下罰鍰，並當場移置保管該汽車及吊扣其駕
    駛執照1年；因而肇事致人受傷者，並吊扣其駕駛執照2年，
    道路交通安全規則第114條第2款、道路交通管理處罰條例第
    35條第1項第1款分別定有明文。而前開規定意旨，無非係為
    保障相關用路人之安全，避免在汽車駕駛人飲酒後注意能力
    降低之情況下駕駛汽車肇生公共危險。故汽車駕駛人如飲酒
    後駕駛汽車，其酒精濃度超過規定之標準者，立法者認其酒
    後駕車之行為已足危及公共安全，遂以上開法律規定處以罰
    鍰及吊扣駕駛執照，並就其是否因此肇事致人受傷或死亡，
    另予加重處罰。而參諸刑法上之公共危險罪，以不能安全駕
    駛為要件，必酒駕與肇事間存有因果關係，始足以認定構成
    公共危險罪責，同理，上開道路交通管理處罰條例第35條第
    1 項第1款之「因而肇事致人受傷」之規定，亦應作相同解
    釋。是關於前開「肇事致人受傷或死亡」之規定，當係指因
    飲用酒類酒精濃度超過規定標準而駕車肇事致人受傷或死亡
    者，亦即該肇事致人受傷或死亡之事實，乃因汽車駕駛人酒
    後駕駛車輛所致，且二者間有相當因果關係，始足當之(參
    見臺灣高等法院96年度交抗字第104號交通事件裁定意旨)。
三、經查：
(一)受處分人於前開時、地，因酒後駕駛車牌號碼2399-LC號自
    用小客車，與案外人鐘玉雄所騎乘之車牌號碼MX9-890號重
    型機車發生交通事故，為警到場處理，測得其吐氣所含酒精
    濃度每公升達0.59毫克，而超過規定標準之違規事實，業據
    受處分人於聲明異議狀中坦白承認，並有臺中市警察局舉發
    違反道路交通管理事件通知單1份附卷可稽。
(二)又觀諸卷附之臺中市○○○道路交通事故現場圖所示，本件
    交通事故發生當時，受處分人係駕駛車牌號碼2399-LC號自
    用小客車，在臺中市○○路與后庄路口前停等紅燈，而案外
    人鐘玉雄則騎乘車牌號碼KZB-080號重型機車由同向自後方
    駛至該路口時，該重型機車前車頭與受處分人駕駛之上開自
    用小客車左後車尾發生碰撞，案外人鐘玉雄之酒測值為每公
    升1.15毫克，並有現場照片13張在卷可佐，足證受處分人於
    事故發生時，確處於停等紅燈之靜止狀態，而遭亦有酒後駕
    車之案外人鐘玉雄騎乘機車自後方撞擊甚明，自難認案外人
    鐘玉雄因本件交通事故受傷之事實，係出於受處分人酒精濃
    度超過規定標準駕車肇事所致，二者自無相當因果關係，則
    受處分人除汽車駕駛人駕駛汽車經測試檢定酒精濃度超過規
    定標準之違規行為外，應無另成立酒駕因而肇事致人受傷違
    規行為之餘地。受處分人具狀所辯：其依法應只受吊扣駕駛
    執照1年之處分等語，應堪採信。
四、綜上所述，受處分人僅有汽車駕駛人駕駛汽車經測試檢定酒
    精濃度超過規定標準之違規行為，堪以認定。原處分機關不
    察，仍認其有酒駕肇事致人受傷之違規行為，逕行裁處受處
    分人吊扣駕駛執照24個月之裁決處分，顯有違誤，自應由本
    院將原處分關於「吊扣駕駛執照24個月」部分撤銷，改以受
    處分人於上揭時、地，因汽車駕駛人駕駛自用小客車，經測
    定酒精濃度超過規定標準之違規行為，依道路交通管理處罰
    條例第35條第1項第1款規定，裁處「吊扣小型車普通駕駛執
    照1年」，以資適法。至原處分機關另裁處受處分人應參加
    道路交通安全講習部分，因聲明異議意旨並未指摘及此，本
    院即無由就該部分處分併予審酌，附此敘明。
五、據上論斷，應依道路交通管理處罰條例第87條第2項，道路
    交通案件處理辦法第20條前段規定，裁定如主文。
中    華    民    國    99    年    9     月    8     日
                        臺灣臺中地方法院交通法庭
                                法  官  丁智慧
上正本證明與原本無異。
如不服本裁定，應於送達後5日內，向本院提出抗告狀。(應附繕
本)
                                書記官  王志
中    華    民    國    99    年    9     月    8     日

司法院資訊處製作；財團法人民間司法改革基金會備份。
